臺灣桃園地方法院民事判決　　　　　　　95年度家訴字第31號
原　　　告　丙○○○
訴訟代理人　劉君豪律師
複 代 理人　關維忠律師
被　　　告　戊○○
　　　　　　　　　　　　號12.
上列當事人間請求給付扶養費事件，於民國96年3 月22日言詞辯
論終結，本院判決如下：
    主      文
被告應給付原告新臺幣伍萬玖仟伍佰元。
被告應自民國九十六年四月一日起至原告死亡之日止，按月於每
月一日給付原告新台幣仟伍佰元。
訴訟費用新臺幣壹萬仟捌佰捌拾元，由被告負擔新臺幣肆仟貳
佰陸拾柒元，餘由原告負擔。
本判決第一項得假執行。
    事實及理由
一、原告主張：原告係被告之母，現年66歲年老力衰無任何工作
    能力，名下亦無財產，僅靠每月新臺幣（下同）3,000 元老
    人年金度日，原告與其配偶丁○○及被告於民國88年間同住
    在桃園縣中壢市○○里○○○街8 號，然被告對於原告不聞
    不問，致原告須靠撿拾垃圾方足以滿足三餐。被告於民國94
    年1 月24日將前揭房地出售予訴外人呂昌杰，被告及丁○○
    即將原告趕出家門，原告因此向鈞院聲請對於丁○○核發94
    年度家護字第16號民事通常保護令，後原告由原告女兒陳玫
    今將原告接回同住，丁○○領有月退俸14,000元，自93年間
    起離開臺灣避不見面，未依前開保護令按月給付原告6,000
    元之扶養費，原告乃由女兒乙○○、陳玫今實際扶養迄今，
    原告生育6 名子女，其中女兒己○○○因經濟窘困無法按月
    給付扶養費予原告，女兒乙○○、陳玫今及兒子陳太平、陳
    太安因負擔子女教育與家計，經濟壓力不輕，被告自小受原
    告疼愛，並將原告所有桃園縣中壢市○○里○○○街8 號房
    地過戶至自己名下後出售他人，並對於陳玫今有債權聲請強
    制執行每月可收取1萬元，在6名子女中經濟狀況最優，參照
    行政院主計處公布93年度家庭收支調查報告，桃園縣每人每
    月平均消費支出為20,579元，爰依民法第1114條、第1115條
    之規定，請求判命被告應給付原告自88年1月1日起至94年12
    月31日止按月應付扶養費50,00元計算合計為420,000元，並
    應自95年1月1日起至原告死亡時止，按月給付原告扶養費10
    ,000 元，基此為訴之聲明：(1)被告應給付原告42,000 元。
    (2)被告應自95年1月1日起至原告死亡之日止，按月1 日給付
    原告10,000元。(3)原告願供擔保請准宣告假執行等語。
二、被告抗辯：於93年結婚搬出家裡前，所得均由家中掌理，被
    告並未驅趕原告離家亦無拒絕扶養，原告撿拾垃圾係出於己
    意，丁○○私下亦有給付原告金錢，但數額若干不知，否認
    原告於94年1 月24日前靠撿拾垃圾維生，被告名下房地購入
    價額為3,200,000元，尚餘房貸2,000,000元，被告現為電子
    廠作業員實領月薪26,000 元，被告願意按月給付原告3,000
    元之扶養費，不同意給付420,000 元，基此為答辯聲明：請
    求駁回原告之訴及其假執行之聲請等語。
三、原告主張：原告與其配偶熊海青及被告前於88年間同住在桃
    園縣中壢市○○里○○○街8 號，被告對於原告不聞不問，
    至94年1 月24日遭被告及丁○○趕出家門前，原告須靠撿拾
    垃圾方足以滿足三餐等情，惟被告所否認，被告陳稱：原告
    於88年間撿拾垃圾係伊稱要運動，並無以此賺錢滿足3 餐，
    94年1 月24日前原告吃住均在家裡，日常生活費用均係熊海
    青支出，被告及其配偶原本與原告及丁○○同住，但因被告
    配偶與原告不和，被告及其配偶乃於92年10月搬出原住處等
    語。原告於88年間至92年10月係與丁○○及被告夫婦同住，
    92年10月後至94年1月24日則與丁○○同住，長達6年期間未
    聞原告曾經主張其不能維持生活，依常情推認原告於上開期
    間應非不能維持生活，且原告就其於前開期間不能維持生活
    復未能舉證以實其說，自難遽認其主張為真正，是原告請求
    被告應付88年1月1日起至94年10月31日止扶養費等語，即難
    認為有理由。
四、原告主張：原告於94年1 月24日因遭丁○○實施家庭暴力趕
    出家門，乃投靠其女陳玫今同住生活，雖曾向本院聲請對於
    丁○○核發94年度家護字第16號民事通常保護令命丁○○應
    按月給付原告6,000 元之扶養費，惟丁○○分文未付，原告
    因無財產收入，僅靠每月3,000 元老人年金度日，已不能維
    持生活，原告曾向被告寄發律師函要求被告應付扶養費未果
    ，召開親屬會議亦因親屬無故不到不能召開等情，業據原告
    提出親屬會議紀錄影本、郵件回執影本為證，以上諸情均為
    被告所不爭執，亦堪信為真正。本件原告係被告之生母，無
    財產收入不能維持生活，原告請求被告給付扶養費，於法自
    無不合。
五、按直系血親相互間互負扶養之義務；負扶養義務者有數人，
    而其親等同一時，應各依其經濟能力，分擔義務；夫妻互負
    扶養之義務，其負扶養義務之順序與直系血親卑親屬同，其
    受扶養權利之順序與直系血親尊親屬同；受扶養權利者，以
    不能維持生活而無謀生能力者為限；前項無謀生能力之限制
    ，於直系血親尊親屬不適用之，民法第第1114條第1款、第1
    115 條第3項、第1116條之1、第1117條第1項、第2項分別定
    有明文。又扶養之程度，應按受扶養權利者之需要與負扶養
    義務者之經濟能力及身分定之，民法第1119條規定甚明。查
    原告除配偶丁○○外，生育子女己○○○、甲○○、乙○○
    、陳太平、陳太安及被告共6人，丁○○年近8旬名下無財產
    ，僅按月領有就養金及眷補費合計14,150元，有戶籍謄本、
    其稅務電子閘門財產所得調件明細表及行政院國軍退除役官
    兵輔導委員會桃園現榮民服務處就養榮民安置證明影本在卷
    可按。陳太平名下均無財產，陳太安93年度所得給付總額為
    7,020元並有汽車1部，有其2 人稅務電子閘門財產所得調件
    明細表在卷可佐，而陳太平、陳太安於本件訴訟先行調解程
    序與原告成立調解，陳太平、陳太安願自95年4月1日起至原
    告死亡日止，按月1日各給付原告3,000元，另原告之女己○○○因經濟窘困無法按月給付扶養費予原告，此為被告所不
    爭執。再依卷附甲○○、乙○○及被告之稅務電子閘門財產
    所得調件明細表，甲○○93年度所得給付總額為478,833 元
    ，有房地3筆及投資3筆，合計財產總額為939,230 元，乙○○93年度所得給付總額為541,462元，有房地3筆及汽車1 部
    ，合計財產總額為2,002,120 元，被告93年度所得給付總額
    為254,821元，有房地2 筆，合計財產總額為570,761元。被
    告另對於陳玫今有400,000 元之債權已聲請法院強制執行，
    並有本院執行命令影本在卷可按。被告並陳明：其名下房地
    購入價額3,200,000元，尚有貸款2,000,000元，現任職電子
    廠作業員，實領月入26,000元，被告配偶則無工作收入等語
    ，為原告所不爭執。再被告尚有幼女熊玥涵（民國92年5 月
    27日）依情亦需其負扶養義務。參諸行政院主計處公布之中
    華民國臺灣地區93年度家庭收支調查報告，桃園縣93年全年
    平均每戶所得為1,203,215元，每戶戶內平均人數為3.83 人
    ，每戶年平均消費支出為738,518 元，換算年平均每人消費
    支出為192,824元，換算每月每人平均消費支出為16,068 元
    ，且此數額亦高於現行公布基本工資每月15,840元，本院認
    原告每月所需扶養費用以16,000元為適當（原告得領社福補
    助老人津貼不予列計）。斟酌原告之配偶及子女6 人應各依
    其經濟能力，分擔對於原告之扶養義務，原告配偶丁○○及
    女兒己○○○經濟能力窘困，應免除負擔對於原告應負扶養
    義務。依前開調解結果足認陳太平、陳太安得各按月負擔原
    告扶養費3,000 元，甲○○、乙○○及被告經濟能力相當應
    平均分擔原告按月所需扶養費餘額10,000元，再考量原告現
    與甲○○同住，實際上由甲○○、乙○○擔負主要日常照顧
    ，認被告應按月負擔關於原告之扶養費為3,500元為適當。
六、綜上所述，原告援民法第1114條等扶養費請求權規定，請求
    被告給付自94年11月起至原告死亡時止，按月1 日給付原告
    扶養費3,500 元，為有理由，應予准許，超過部分則難謂有
    據，應予駁回。從而，原告請求被告給付迄至本件言詞辯論
    終結止已到期發生之扶養費59,500元（即94年11月至96年3
    月22日止合計17月，17×3,500＝59,500元）及自96年4月1
    日起至原告死亡時止，按月1日給付原告3,500元，為有理由
    ，應予准許，超過部分則難謂有據，應予駁回。本件判命被
    告一次給付金額部分，係命被告履行扶養義務之判決，且未
    逾500,000元，依民事訴訟法第389條第1 項第2款、第5款規
    定，爰依職權宣告假執行。
七、本件因事證已臻明確，兩造其餘攻擊、防禦方法，與判決之
    結果不生影響，無庸逐一論究，末此敘明。
八、據上論結，本件原告之訴為一部有理由，一部無理由，依民
    事訴訟法第385條第1項前段、第79條、第389條第1項第2款
    、第5款、第87條第1項，判決如主文。
中　　華　　民　　國　　96　　年　　4 　　月　　9 　　日
                  家事法庭法　官　熊祥雲
上列正本證明與原本無異
如對本判決上訴應於送達後20日內向本院提出上訴狀
中　　華　　民　　國　　96　　年　　4 　　月　　9 　　日
                          書記官  張淑芬
